【裁判字號】    95,易,88
【裁判日期】    950724
【裁判案由】    詐欺
【裁判全文】
臺灣臺南地方法院刑事判決                95年度易字第88號
公  訴  人  臺灣臺南地方法院檢察署檢察官
被      告  甲○○
上列被告因詐欺案件，經檢察官提起公訴（95年度偵字第1691號）
，本院判決如下：
    主  文
甲○○幫助共同意圖為自己不法之所有，以詐術使人將本人之物
交付，處拘役伍拾日，如易科罰金，以銀元參佰元即新臺幣玖佰
元折算壹日。
    事  實
一、甲○○明知提供金融機構之帳戶供不明人士使用，易為歹徒
    作為財產犯罪之工具，使偵辦刑事案件之司法警察無從查知
    其真正身分，仍基於幫助他人犯罪之不確定故意，於民國94
    年間，在某不詳地點，將其所申請開設之西港郵局帳戶（局
    號000000-0，帳號000000-0號）之存摺、印章、提款卡及密
    碼，交予不詳姓名綽號之犯罪集團，用以便利他人犯罪後，
    將贓款存入該帳戶而取得犯罪所得。又該詐騙集團成員共同
    基於意圖為自己不法之所有之犯意聯絡，於同年9月22日日
    上午10時許，撥打內容為「信用卡被盜刷」之電話予丙○○
    ，以其信用卡遭盜刷，須至銀行填寫資料變更，設定語音轉
    帳，致蘇家豪以為真，並陷於錯誤而於同日下午，依該詐騙
    集團成員之指示，至位於嘉義市○○路395號1樓臺北富邦商
    業銀行股份有限公司嘉義分行（以下稱臺北富邦銀行），就
    其銀行帳戶（000000000000號）辦理語音轉帳程序，並於同
    日下午1時58分許，自其銀行帳戶轉帳新臺幣（下同）59197
    元。後經丙○○發覺遭詐騙，乃報警循線查獲上情。
二、案經蘇家豪訴由臺南縣警察局佳里分局報告臺灣台南地方法
    院檢察署檢察官偵查後提起公訴。
    理  由
壹、程序部分（證據能力之認定）
    按被告以外之人於審判外之言詞或書面陳述，除法律有規定
    者外，不得作為證據，刑事訴訟法第一百五十九條固定有明
    文。惟被告以外之人於審判外之陳述，雖不符同法第一百五
    十九條之一至之四之規定，而經當事人於審判程序同意作為
    證據，法院審酌該言詞陳述或書面陳述作成時之情況，認為
    適當者，亦得為證據。又當事人、代理人或辯護人於法院調
    查證據時，知有第一百五十九條第一項不得為證據之情形，
    而未於言詞辯論終結前聲明異議者，視為有前項之同意，此
    亦據同法第一百五十九條之五規定甚明。查被告甲○○於本
    院行準備程序時，就檢察官所提出告訴人於警詢之陳述，及
    告訴人提出之轉帳明細表及被告上揭帳戶存簿資料、金融卡
    變更資料及歷史交易清單一份等證明本件犯罪事實之證據方
    法，均明確表示無意見，當事人迄本院言詞辯論終結前，亦
    均未就上開證據之證據能力聲明異議明異議，而本院審酌上
    開證據於陳述作成時之情況，核無違法取證及證明力明顯過
    低之瑕疵，亦認為以之作為證據為適當，故依諸上開規定，
    上開審判外之言詞及書面陳述，得為證據。
貳、實體部分：
  一訊據被告甲○○固不否認上開郵局帳戶為其所有，及該帳戶
    有收到告訴人蘇家豪富邦銀行轉帳款項之事實，惟矢口否認
    有何幫助詐欺之犯行，辯稱：並未將郵局存摺及相關資料交
    予他人，郵局存摺是遺失了云云。
  二惟經本院查：
    (一)前揭犯罪事實，業據告訴人於警詢、本院審理時具結證稱
      綦詳（參見本院95年7月10日審判筆錄），並有告訴人富
      邦銀行帳戶轉帳資料在卷足稽（參見警卷第9頁），臺北
      富邦銀行95年4月11日北富銀嘉字第080號函附之告訴人辦
      理設定語音轉帳申請暨約定書（參見本院卷第17頁至第19
      頁），從而，告訴人經依電話指示，而辦理語音轉帳，自
      臺北富邦銀行帳戶轉出款項至被告前開郵局帳戶內之事實
      ，應可認定。
    (二)次查，被告雖一再以其郵局帳戶失竊，曾向郵局報失云云
      置辯，惟被告就其存摺等相關資料究於何時何地遭竊等重
      要事項，不僅答以不知（參見警卷第三頁）云云，顯已違
      一般人重視金融機構帳戶相關資料存放、利用之常情，再
      者，經向西港郵局查詢，被告亦未向西港郵局申報遺失帳
      戶存摺等情節，亦有帳號查詢客戶存簿資料一份在卷可資
      佐證（參見本院卷第26頁至第30頁），顯然被告並未向郵
      局申報存摺遺失。揆諸被告不僅對攸關個人財產權益重大
      之金融帳戶存簿失竊不僅毫無所悉，及被告明知存摺業已
      遺失，竟未向金融機構申報俾以減少損失，亦與一般社會
      經驗法則有違，足認其所辯顯不足採信。被告有利於己之
      抗辯不足對被告作有利認定，不能認為被告之帳戶確實是
      失竊或遺失，則詐騙集團如何取得被告之金融帳戶資料、
      金融卡甚至提款密碼乙節，本院認定當屬被告提供無疑。
      綜上，本案事證明確，被告犯行應堪認定。現今社會上，
      常有不法之徒，以收購人頭帳戶作為詐欺犯罪之用，並經
      各種平面或電子媒體一再傳播，而成為眾所周知之事實，
      被告對於不詳姓名之人利用其帳戶作為犯罪之用，應有認
      識，當可預見上開金融帳戶將被不法之徒用於犯罪贓款之
      匯入流出，而不違反其本意，顯有幫助犯罪之不確定故意
      ，被告犯行堪以認定。
  三論罪科刑
    (一)按行為後法律有變更者，適用行為時之法律。但行為後之
      法律有利於行為人者，適用最有利於行為人之法律，刑法
      第二條第一項定有明文。查被告行為後，刑法已於九十四
      年二月二日修正，並於九十五年七月一日生效施行。茲比
      較本案所涉新舊刑法：
      1.刑法第30條：
        件被告於犯罪時之刑法第三十條第一項、第二項規定：
        「幫助他人犯罪者，為從犯。雖他人不知幫助之情者，
        亦同。從犯之處罰，得按正犯之刑減輕之」，而九十五
        年七月一日修正公布施行之刑法第三十條第一項、第二
        項則規定：「幫助他人實行犯罪行為者，為幫助犯。雖
        他人不知幫助之情者，亦同。幫助犯之處罰，得按正犯
        之刑減輕之」，比較修正前後之幫助犯規定，修正前刑
        法並無不利於被告，依九十五年七月一日施行之刑法第
        二條第一項前段，應適用行為時即修正前刑法第三十條
        之規定。
      2.刑法第28條：
        刑法第二十八條共犯之規定，於修正施行前之規定為：
        「二人以上共同實施犯罪之行為者，皆為正犯」，修正
        施行後之規定則為：「二人以上共同實行犯罪之行為者
        ，皆為正犯」，揆諸本條之修正理由係為釐清陰謀共同
        正犯、預備共同正犯是否合乎正犯之要件。而本案被告
        之犯行非屬陰謀、預備共同正犯，適用行為時即修正施
        行前之刑法第二十八條規定論擬，並無不利於被告。
      3.刑法第41條：
        就被告受有期徒刑之宣告如易科罰金之折算標準業經修
        正。按修正前刑法第四十一條第一項前段規定：「犯最
        重本刑為五年以下有期徒刑以下之刑之罪，而受六個月
        以下有期徒刑或拘役之宣告，因身體、教育、職業、家
        庭之關係或其他正當事由，執行顯有困難者，得以一元
        以上三元以下折算一日，易科罰金。」又按修正前罰金
        罰鍰提高標準條例第二條前段（現已刪除）規定，就其
        原定數額提高為一佰倍折算一日。是本件被告行為時之
        易科罰金折算標準，應以銀元三百元折算一日，經折算
        為新臺幣後，應以新臺幣九百元折算為一日。惟修正後
        之刑法第四十一條第一項前段則規定：「犯最重本刑為
        五年以下有期徒刑以下之刑之罪，而受六個月以下有期
        徒刑或拘役之宣告者，得以新臺幣一千元、二千元或三
        千元折算一日，易科罰金。」茲比較修正前後之易科罰
        金折算標準，其適用之結果以修正前之規定較有利於受
        刑人，依刑法第二條第一項前段，即應適用修正前刑法
        第四十一條第一項本文之規定。
    (二)被告所幫助之正犯即所屬詐騙集團，以詐騙行為取得告訴
      人共計59197元，係犯刑法第339條第1項之詐欺取財罪。
      又該詐欺集團成員間，就該犯行，有犯意聯絡及行為之分
      擔，應論以共同正犯。而被告係以幫助該詐騙集團犯共同
      連續詐欺罪之意思而參與，所為係共同連續詐欺犯罪構成
      要件以外之行為，核被告所為係犯刑法第30條第1項前段
      、第28條、第339條第1項共同詐欺罪之幫助犯，爰依刑法
      第30條第2項，按正犯之刑減輕之。爰審酌被告之素行、
      犯罪之動機、目的、手段、所生損害、犯罪後之態度等一
      切情狀，量處如主文所示之刑，並諭知如易科罰金之折算
      標準，以資懲儆。
    (三)至於被告所有之郵局帳戶之存摺、提款卡等物品，雖係被
      告所有供犯本罪所用之物，但已交付該不詳犯罪集團使用
      ，無法證明尚屬存在，且非屬違禁物，爰不另為沒收之諭
      知，一併敘明之。
  四按法院認為應科拘役、罰金或應諭知免刑或無罪之案件，被
    告經合法傳喚無正當理由不到庭者，得不待其陳述逕行判決
    。刑事訴訟法管306條定有明文。本件被告經本院傳喚，無
    正當理由不到庭，有送達回證一紙在卷為憑，爰不待其陳述
    ，逕行判決如主文所示。
據上論斷，依刑事訴訟法第299條第1項前段，刑法第30條第1項
前段、第2項、第28條、第339條第1項、修正前第41條第1項前段
，罰金罰鍰提高標準條例第1條前段、修正前罰金罰鍰提高標準
條例第2條，現行法規所定貨幣單位折算新臺幣條例第2條，判決
如主文所示。
本案經檢察官王森榮偵查後提起公訴；檢察官乙○○到庭執行職
務
中    華    民    國    95    年    7     月    24    日
                  刑事第八庭    審判長法  官  蘇義洲
                                      法  官  徐文瑞
                                      法  官  洪士傑
以上正本證明與原本無異。
如不服本判決，應於收受送達後10日內向本院提出上訴書狀（應
附繕本）。
                                書記官  王政煌
中    華    民    國    95    年    7     月    25    日
中華民國刑法第339條
（普通詐欺罪）
意圖為自己或第三人不法之所有，以詐術使人將本人或第三人之
物交付者，處5年以下有期徒刑、拘役或科或併科1千元以下罰金
。
以前項方法得財產上不法之利益或使第三人得之者，亦同。
前二項之未遂犯罰之。


司法院資訊處製作；財團法人民間司法改革基金會備份。
